【裁判字號】    89,簡上,361
【裁判日期】    900411
【裁判案由】    傷害
【裁判全文】
臺灣臺北地方法院刑事判決                        八十九年度簡上字第三六一號
    上  訴  人  己○○○
        即
    被      告
右列上訴人因傷害案件，不服本院八十九年度北簡字第一八○號，中華民國八十九年
八月十日第一審判決（聲請簡易判決處刑案號：台灣台北地方法院檢察署八十八年度
偵字第二六○七六、二六○七七號）提起上訴，本院管轄之第二審合議庭判決如左：
    主  文
上訴駁回。
    事  實
一、己○○○於民國八十八年十一月八日晚上八時許，在台北市○○區○○路三五七
    巷口行天宮附近，因販售香燭祭品爭搶客人之細故，與同業甲○○、戊○○理論
    ，雙方一言不合，甲○○以粗言相向，己○○○則基於普通傷害之犯意，出手抓
    扯甲○○頭髮，三人徒手扭打互毆，分致甲○○受有頭部外傷、左胸部挫傷、左
    膝擦傷（一‧五×一‧○公分）、右膝擦傷（一×一公分）之傷害；戊○○受有
    左膝擦傷（○‧五×○‧五公分）、左臀部挫傷之傷害；己○○○亦受有左胸肋
    骨骨折、左膝、兩手臂挫傷之傷害。之後，甲○○、戊○○心生不滿，於翌日（
    九日）下午四時許，夥同其母丁○○○、其姐乙○○、戊○○夫婿丙○○（公訴
    人誤載為姊夫）等人，在台北市○○路三五七巷四號米糕店找己○○○理論，雙
    方爭執再起，甲○○、戊○○、丁○○○、乙○○、丙○○竟共同圍毆己○○○
    成傷（以上甲○○、戊○○、丁○○○、乙○○、丙○○所犯傷害罪分別經本院
    另案判決確定在案）。
二、案經被害人甲○○、戊○○分別訴由台北市政府警察局中山分局報請台灣台北地
    方法院檢察署檢察官偵查聲請簡易判決處刑。
    理  由
一、訊之被告己○○○固就八十八年十一月八日與甲○○、戊○○發生爭執並相互拉
    扯之事供認不諱，惟矢口否認有何傷害犯行，辯稱：伊未動手打人云云。經查：
（一）右揭事實，業據被告於警訊及偵查中坦承「‧‧‧客人離去時，我就去找甲○○理論，理論時甲○○就以三字經辱罵我，且以香敲打他自己的攤位，然後我
      就氣不過就用手抓他頭髮，甲○○也出手抓住我頭髮，且在旁甲○○姊姊戊○○也出手抓住我頭髮，就這樣扭打（三個人）一起，直至路人將我們三個人拉
      開」、「（與甲○○等人互毆？）是。（八十八年十一月八日晚上八時許在松
      江路二五七巷第一次甲○○、戊○○與你互毆？）是。」等情不諱（見八十八
      年度偵字第二六○七六偵查卷第十四頁反面、第三十五頁），核與告訴人甲○○、戊○○迭於警訊及偵審中指述之互毆情節悉相一致（見同上偵查卷第四頁
      反面、第五頁正面、第六頁反面、第三十六頁及本院九十年一月八日訊問筆錄
      ），並有甲○○、戊○○之診斷證明書二紙在卷可稽，是被告動手毆打告訴人
      一事至為灼然。佐以被告坦承因不滿甲○○之行止抓其頭髮，進而導致互毆一
      節，自難執此主張正當防衛為有利於己之引證。
（二）被告於本院審理中固舉證人即上址米糕店之負責人林許葉為證，以資證明其未
      涉及八十八年十一月九日之傷害犯行。然查被告因系爭搶客爭端與告訴人二人
      、其母丁○○○、其姐乙○○、戊○○夫婿丙○○五人，於八十八年十一月九
      日下午四時許，在台北市○○路三五七巷四號米糕店再次發生毆擊情事，此部
      分傷害事實，被告並未經公訴人起訴且原審亦認定己○○○係遭毆打之被害人
      ，被告以其未經起訴判決之事實提出上訴，已屬無稽，本院復查被告涉有此次
      犯行之證據可資憑佐。另參諸林許葉之證詞核與被告之第一次之傷害犯行無涉
      ，亦不足資為被告有利之證據。
（三）綜此以觀，被告所辯顯屬事後圖卸砌飾之詞，殊無足採，本件事證已臻明確，
      犯行堪以認定。
二、核被告所為，係犯刑法第二百七十七條第一項之傷害罪。原審斟酌一切情狀，科
    處被告拘役拾伍日並諭知易科罰金之折算標準，經核認事用法均無不合，被告上
    訴意旨仍空言指摘原判決不當，為無理由，應予駁回。另按被告犯罪後，刑法第
    四十一條業於九十年一月四日修正，同月十日公布施行，該條第一項修正為：「
    犯最重本刑為五年以下有期徒刑以下之刑之罪，而受六個月以下有期徒刑或拘役
    之宣告，因身體、教育、職業、家庭之關係或其他正當事由，執行顯有困難者，
    得以一元以上三元以下折算一日，易科罰金」，將得易科罰金之範圍擴大為最重
    本刑五年以下有期徒刑之罪，是被告犯罪後法律已有變更，雖本件被告所犯罪名
    依修正前刑法四十一條規定，本得易科罰金，然該法條既修正如上，仍屬法律變
    更，依刑法第二條第一項前段之規定，應適用修正後之規定，併予敘明。
據上論斷，應依刑事訴訟法第四百五十五條之一第一項、第三項、第三百六十八條，
判決如主文。
本案經檢察官林美玲到庭執行職務
中      華      民      國      九十      年      四      月    十一    日
                                      臺灣臺北地方法院刑事第四庭
                                          審判長法  官  段  景  榕
                    法  官  蔡  守  訓
                                                法  官  吳  定  亞
右正本證明與原本無異。
不得上訴。
                                                書記官  巫  美  華
中      華      民      國      九十      年      四      月    十二   日


司法院資訊處製作；財團法人民間司法改革基金會備份。
